【裁判字號】    98,抗,1952
【裁判日期】    990127
【裁判案由】    死亡宣告
【裁判全文】
臺灣高等法院民事裁定                  98年度抗字第1952號
抗  告  人  臺灣臺北地方法院檢察署檢察官（水股）
上列抗告人因相對人甲○○死亡宣告事件，對於中華民國98年10
月30日臺灣臺北地方法院98年度亡字第146號所為裁定提起抗告
，本院裁定如下：
    主  文
原裁定廢棄，發回臺灣臺北地方法院。
    理      由
一、原裁定意旨略以：「經遍閱卷證並無相對人行方不明之失蹤
    資料，亦無從起算失蹤日期，與民法第8條第2項失蹤滿3年
    之規定不符，聲請人（即本件抗告人）復未舉證證明相對人
    係遭遇何等特別災難而失蹤，自無同條第3項規定之適用，
    聲請人聲請宣告相對人死亡，核有未合，應予駁回。」等語
    。
二、抗告意旨略以：「相對人之戶籍設於臺北市中山區○○○路
    661巷11號，該址已拆除，門牌於民國（下同）86年3月13日
    即註銷，自該日失蹤後多年來未有戶口校正、換領國民身分
    證、申請遷出及投保全民健康保險之紀錄，亦無出國、治喪
    之情事，相對人失蹤逾12年，迄今已達101歲高齡，仍無任
    何相關訊息，前經原法院裁定准許公示催告，經抗告人於98
    年6月12日刊登新聞紙，迄無人陳報相對人現尚生存或知其
    生死之事實，自符民法第8條第2項宣告死亡之要件，原法院
    駁回抗告人之聲請，顯有違誤，爰求廢棄原裁定。」等語。
三、按「失蹤人為80歲以上者，得於失蹤滿3年後，為死亡之宣
    告。」，民法第8條第2項定有明文。又按「公示催告，應記
    載下列各款事項：一、失蹤人應於期間內陳報其生存，如不
    陳報，即應受死亡之宣告。二、凡知失蹤人之生死者，應於
    期間內將其所知陳報法院。」、「前條陳報期間，自公示催
    告最後登載公報或新聞紙之日起，應有6個月以上。失蹤人
    滿百歲者，公示催告得僅黏貼於法院之牌示處。前項情形，
    其陳報期間，得定為自黏貼牌示處之日起2個月以上。」，
    此觀民事訴訟法第628條、第629條之規定亦明。故失蹤人為
    80歲以上者，得於失蹤滿3年後為死亡之宣告，並不以遭遇
    特別災難為其要件。
四、經查，相對人係民國前3年1月29日出生，自60年12月2日遷
    入臺北市○○○路661巷11號即未再遷出，嗣相對人前揭戶
    籍地所在之房屋已拆除，門牌復於86年3月13日註銷，迄今
    已逾12年，相對人均未曾辦理戶口校正、換領國民身分證、
    申請遷出或投保全民健康保險之紀錄，亦無出國、治喪情事
    ，經抗告人向原法院聲請公示催告時復已滿百歲，由原法院
    於98年5月27日以98年度家催字第207號裁定定3個月之期間
    為死亡宣告之公示催告，經抗告人於98年6月12日刊登新聞
    紙，至98年9月12日屆滿3個月，均無人陳報相對人生存或知
    其生死之事實，業據本院依職權調閱原法院98年度家催字第
    207號公示催告事件查明屬實，是相對人戶籍所在地之房屋
    門牌既於86年3月13日註銷，相對人自該時起即無從居住於
    其戶籍地，復無人知悉其生存或知其生死之事實，堪認相對
    人自86年3月13日起即已失蹤，其時相對人已年滿80歲，故
    抗告人以相對人年滿80歲且失蹤3年以上，聲請原法院為公
    示催告，並於公示催告期滿後之98年9月24日向原法院聲請
    對相對人為死亡宣告，於法尚無不合。又失蹤人為滿80歲以
    上者，失蹤3年以上即得為死亡宣告，不以其遭遇特別災難
    為限始得聲請，此觀民法第8條第2、3項即明，是原法院以
    抗告人未提出相對人行方不明之失蹤資料及未舉證證明相對
    人遭遇何種特別災難，駁回抗告人之聲請，容有未洽。抗告
    人指摘原裁定不當，求予廢棄，為有理由，應由本院廢棄原
    裁定，發回原法院更為適法之處理。
五、據上論結，本件抗告為有理由，爰裁定如主文。
中    華    民    國    99    年    1    月    27     日
                    民事第十三庭
                          審判長法  官  蕭艿菁
                                法  官  楊絮雲
                                法  官  周舒雁
正本係照原本作成。
本裁定除以適用法規顯有錯誤為理由外，不得再抗告。如提起再
抗告，應於收受後10日內委任律師為代理人向本院提出再抗告狀
。並繳納再抗告費新台幣1000元。
中    華    民    國    99    年    1    月    27     日
                              書記官  秦仲芳

司法院資訊處製作；財團法人民間司法改革基金會備份。
